【裁判字號】    97,易緝,211
【裁判日期】    971222
【裁判案由】    詐欺
【裁判全文】
臺灣臺北地方法院刑事判決             97年度易緝字第211號
公  訴  人  臺灣臺北地方法院檢察署檢察官
被      告  甲○○
上列被告因詐欺案件，經檢察官提起公訴（96年度偵字第8317號
），本院判決如下：
    主  文
本件免訴。
    理  由
一、公訴意旨略以：被告甲○○預見將自己申請之行動電話門號
    提供他人使用，該電話門號極可能遭詐騙集團作為詐取金錢
    之用，竟仍基於幫助他人詐欺之不確定故意，於民國95年5
    月11日至同年6月6日間之某不詳日時，將其於同年5 月11日
    ，在臺北市萬華區○○○路36-41 號亞太行動寬頻耀捷國際
    有限公司所申辦之0000000000門號，在同市西門町某泡沫紅
    茶店，以不詳代價提供給真實姓名年籍均不詳、綽號「阿哲
    」之成年女子所屬之詐欺集團。該詐欺集團即以被告提供之
    上開門號，推由姓名年籍亦均不詳、綽號「小寶」於同年6
    月6日或7日，以上開電話撥給黃昱軒（已起訴），使黃昱軒
    同意將其於95年6月8日，在臺北縣永和市○○路575 號，向
    合作金庫商業銀行（下稱合庫銀行）永和分行所申辦之帳號
    第0000000000000 號帳戶存摺、金融卡及密碼，交與該詐欺
    集團。嗣該詐欺集團某一姓名年籍不詳之女子於同年6 月22
    日下午2 時30分許，在網路上化名「寶寶」，以即時通訊方
    式，與告訴人乙○○在網路上聊天，進而以戴雅玲（由檢察
    官簽分偵辦）申辦之行動電話0000000000門號與告訴人聯絡
    ，邀約告訴人於同日晚間9時30分，在臺北市○○○路○段50
    號、長春路口見面，並以調查告訴人身分為由，指示告訴人
    匯款新臺幣（下同）90元至上揭黃昱軒所申設之合庫銀行帳
    戶內，告訴人不疑有他，於同日晚間11時4 分，至臺北市○
    ○○路○ 段50號、長春路口之自動櫃員機，如數匯款至上揭
    帳戶，惟化名「寶寶」之女子非但未赴約，且仍繼續以上開
    0000000000門號聯絡告訴人繼續匯款，告訴人始驚覺受騙，
    經報警而查知上情。因認被告涉犯刑法第339條第1項、第30
    條幫助詐欺取財罪嫌等語。
二、按案件曾經判決確定者，應諭知免訴之判決，並得不經言詞
    辯論為之，刑事訴訟法第302條第1款、第307 條分別定有明
    文。此項一事不再理之原則，關於實質上一罪或裁判上一罪
    ，均有其適用。連續犯、牽連犯、想像競合犯，係裁判上一
    罪，其一部分犯罪行為曾經判決確定者，其效力當然及於全
    部，並以先確定者有既判力之拘束力，故檢察官復將其他部
    分重行起訴，即應諭知免訴之判決（最高法院49年台非字第
    20號及60年台非字第77號判例意旨可資參照）。
三、經查，上開犯罪事實，業據被告於本院訊問時坦承不諱，核
    與告訴人所指訴之情節相符，並經黃昱軒於警詢及檢察官訊
    問時供述明確，以及亞太行動寬頻股份有限公司行動電話服
    務申請書、通聯調閱查詢單、合庫銀行帳戶申請資料暨交易
    資料查詢單、自動櫃員機交易明細表在卷可參，足認被告自
    白與事實相符，應可採信，本件事證明確，被告幫助詐欺取
    財犯行堪以認定，固應依法論科。惟被告應能預見將銀行帳
    戶提供不熟識之人使用，即有可能用以幫助詐騙集團作為收
    取他人款項之用，以遂行詐欺犯行，竟不違其本意，於95年
    5 月11日在臺北國際商業銀行（嗣後更名為永豐商業銀行，
    以下簡稱臺北商銀）正義分行開立帳戶（帳號：0000000000
    000號），並於95年5月17日，在臺北市西門町某泡沫紅茶店
    ，以1,500 元之價錢，將上開銀行帳戶之存摺、提款卡、印
    鑑交付真實年籍姓名不詳、綽號阿宗之「林姿芸」。嗣林水
    德詐騙集團輾轉取得上開帳戶資料，並在各報紙、網路刊登
    信用貸款廣告，謊稱可代為辦理信用貸款，如有民眾依廣告
    電話與該集團聯絡，該集團則於套取民眾之電話號碼、姓名
    、年籍資料後，先謊稱為求謹慎，需核對身分，再訛稱貸款
    業已審核通過，惟須先支付保險費、合約書公證費用、律師
    費、法院規費等不實名目，要求民眾需依指示將款項匯入指
    定之人頭帳戶；林水德詐騙集團並推由不詳男子自稱為萬泰
    銀行「李永在」，於95年5 月24日以電話向欲辦理貸款之嚴
    翊綺佯稱須先繳納保證金等語，使嚴翊綺信以為真而依對方
    指示，於同日前往臺南市○○路臺北商銀，匯款25,800元至
    被告前開臺北商銀正義分行帳戶。嗣經警於95年5 月24日在
    台中市○○街37號拘提林水德詐騙集團共犯李康麟到案時，
    查獲被告上開臺北商銀正義分行存摺、金融卡，始循線查獲
    等情，經檢察官以被告涉犯刑法第30條、第339條第1項幫助
    詐欺取財罪嫌提起公訴，並經臺灣板橋地方法院於96年5 月
    21日以96年度簡字第3125號判處拘役50日，而於96年6 月20
    日確定在案，有上開案號判決書列印本及臺灣高等法院被告
    全國前案紀錄表在卷可按。本件被告於本院97年12月17日訊
    問時供稱：我是將行動電話SIM 卡連同銀行帳戶存摺、印章
    、提款卡、密碼一起交給同一個人，交付的代價是銀行帳戶
    1,500元，門號及帳戶加起來全部是2,000元，對方是女性，
    但外表看起來像男生，他跟我說他是Ｔ（就是女同性戀的意
    思），我忘記對方的綽號是「阿宗」還是「阿哲」，因為好
    多年了，但我記得是「阿宗」等語，參照本案門號與前開帳
    戶申辦時間均在95年5 月11日，且本案告訴人與另案被害人
    之受詐騙時間均在門號、帳戶申辦時間之後，足見被告所供
    上情，應屬可能，則縱該詐騙集團有應以數罪論斷之詐欺取
    財犯行，然被告既係於同一時間、地點為交付銀行帳戶、行
    動電話門號之行為，其僅有一幫助行為，即使日後犯罪集團
    運用時間與狀態有別，仍無從認為被告所為係數罪，自不得
    分別論以幫助詐欺取財罪，而以數罪名論斷之。是以本件犯
    行與前案經臺灣板橋地方法院以96年度簡字第3125號確定判
    決處罰之犯行，既僅成立單純一罪，屬同一案件，而前案既
    經判決確定，本案即為該案判決效力所及。揆諸上揭說明，
    本件爰不經言詞辯論，逕為免訴之諭知。
據上論斷，應依刑事訴訟法第302條第1 款、第307條，判決如主
文。
中    華    民    國    97    年    12    月    22    日
                  刑事第四庭    審判長法  官  郭惠玲
                                      法  官  呂政燁
                                      法  官  李明益
以上正本證明與原本無異。
如不服本判決應於收受送達後10日內向本院提出上訴書狀，並應
敘述具體理由；其未敘述上訴理由者，應於上訴期間屆滿後20日
內向本院補提理由書（均須按他造當事人之人數附繕本）「切勿
逕送上級法院」。告訴人或被害人如對於本判決不服者，應具備
理由請求檢察官上訴，其上訴期間之計算係以檢察官收受判決正
本之日期為準。
                                      書記官  劉穗筠
中    華    民    國    97    年    12    月    22    日


司法院資訊處製作；財團法人民間司法改革基金會備份。
